【裁判字號】    98,台上,5336
【裁判日期】    980917
【裁判案由】    偽造文書
【裁判全文】
最高法院刑事判決            九十八年度台上字第五三三六號
上  訴  人  台灣高等法院檢察署檢察官
被      告  甲  ○
選任辯護人  黃仕翰律師
上列上訴人因被告偽造文書案件，不服台灣高等法院中華民國九
十六年二月七日第二審判決（九十五年度上訴字第四八一三號，
起訴案號：台灣台北地方法院檢察署九十五年度偵字第三七九六
號），提起上訴，本院判決如下：
    主  文
上訴駁回。
    理  由
一、行使偽造私文書部分：
按刑事訴訟法第三百七十七條規定：上訴於第三審法院，非以判
決違背法令為理由，不得為之；是提起第三審上訴，應以原判決
違背法令為理由，係屬法定要件。如果上訴理由書狀並未依據卷
內訴訟資料具體指摘原判決不適用何種法則或如何適用不當，或
所指摘原判決違法情事，顯與法律規定得為第三審上訴理由之違
法情形不相適合時，均應認其上訴為違背法律上之程式，予以駁
回。本件原判決以被告甲○被訴涉犯刑法第二百十六條、第二百
十條之偽造及行使偽造私文書罪嫌。但經審理結果，認其犯罪尚
屬不能證明，因而維持第一審諭知被告無罪之判決，駁回檢察官
在第二審之上訴；均已詳述其理由，從形式上觀察，並無違背法
令情形。檢察官上訴意旨略稱：(一)、告訴人許恒福堅稱伊僅使用
銀行及證券公司開戶之印鑑一枚，且無證據足證告訴人另有使用
其他印章情事，原審卻以推測方法認無法證明告訴人未另刻便章
使用，而遽為裁判基礎，洵屬違誤。(二)、告訴人固曾回應被告如
欲外出工作，應自行想辦法等語。然並無同意提供身分證予被告
辦理工作證，原判決謂告訴人似已同意被告外出工作，亦與經驗
及論理法則有違。(三)、被告陳稱，其向告訴人索取身分證及印章
當日，即前往申辦工作證，然被告申辦手續之日期為民國九十四
年八月十五日，而自承向告訴人拿取身分證、印章日期為同年八
月九日，已有所不符，原審未採為不利被告之事證，併有未洽云
云。
惟按證據之取捨與證據之證明力如何，均屬事實審法院得自由裁
量、判斷之職權；苟此項裁量、判斷，並不悖乎通常一般之人日
常生活經驗之定則或論理法則，復於判決內論敘其判斷之心證理
由者，即不得任意指摘為違法。又被害人（告訴人）之陳述，固
得據為認定犯罪事實之證據資料，然被害人與被告，係居於相反
之立場，其所述被害情形，難免有虛偽陳述之危險，故被害人之
陳述，須其指訴之內容無瑕疵，且與事實相符，始得採為認定被
告犯罪之證據。本件公訴意旨認被告涉有偽造及行使偽造私文書
罪嫌，係以告訴人之指訴、證人許向豪之證詞、卷附寶島商業銀
行、元富證券股份有限公司等之開戶印鑑卡、告訴人之綜合所得
稅各類所得資料查詢清單及委任書等為其論據。但觀諸告訴人就
其是否同意被告外出工作並委由被告自行辦理工作證乙節，先後
供述非無矛盾，其指訴內容已具瑕疵。且告訴人堅指被告係竊取
其身分證並偽刻印章乙情，然依告訴人所述，其身分證及印章係
同時置放同一皮包內，被告如係自告訴人皮包內竊取身分證，竟
未同時竊得印章，亦有悖常情。又許向豪為告訴人胞兄，其所言
是否虛構或誇大，要非毫無疑義，於別無其他證據足資佐證之情
形下，尚難遽認被告有偽造私文書並持以行使之事實等旨，乃事
實審法院本於職權而為證據之取捨，難認與經驗法則有違。而刑
事訴訟法第一百六十一條第一項規定：檢察官就被告犯罪事實，
應負舉證責任，並指出證明之方法。因此，檢察官對於起訴之犯
罪事實，應負提出證據及說服之實質舉證責任。倘其所提出之證
據，不足為被告有罪之積極證明，或其指出證明之方法，無從說
服法院以形成被告有罪之心證，基於無罪推定原則，自應為被告
無罪判決之諭知。本件檢察官迄未提出適合於證明被告確有偽造
並行使偽造私文書之積極證據，並說明其證據方法與待證事實之
關係，復未提出證據，說服法院以形成被告有罪之心證。檢察官
上訴意旨並非依據卷內訴訟資料而為具體指摘，不能認已具備適
法上訴第三審之形式要件，其關於偽造及行使偽造私文書部分之
上訴違背法律上程式，應予駁回。
二、竊盜部分：
按刑事訴訟法第三百七十六條所列各罪之案件，經第二審判決者
，不得上訴於第三審法院，法有明文。本件被告被訴竊盜部分，
檢察官係依刑法第三百二十條第一項提起公訴原審審理結果，認
其犯罪尚屬不能證明，因而維持第一審諭知被告該部分無罪之判
決，駁回檢察官在第二審之上訴。依首開說明，既經第二審判決
，自不得上訴於第三審法院，檢察官復一併提起上訴，顯為法所
不許，此部分亦應予駁回。
據上論結，應依刑事訴訟法第三百九十五條前段，判決如主文。
中    華    民    國  九十八  年    九    月   十七   日
                      最高法院刑事第八庭
                          審判長法官  洪  文  章
                                法官  王  居  財
                                法官  郭  毓  洲
                                法官  黃  梅  月
                                法官  邱  同  印
      本件正本證明與原本無異
                                      書  記  官
中    華    民    國  九十八  年    九    月  二十一 日
                                                     m


司法院資訊處製作；財團法人民間司法改革基金會備份。
